【裁判字號】    97,再,4
【裁判日期】    970605
【裁判案由】    返還慰助金
【裁判全文】
臺中高等行政法院裁定
                                     97年度再字第00004號
聲  請  人  甲○○
即被選定人（被選定再審原告）
                          身分.
聲  請  人  乙○○
即被選定人（被選定再審原告）
                          身分.
相  對  人  南投縣國姓鄉公所
代  表  人  丙○○
訴訟代理人  朱文財  律師
複 代理 人  呂秀梅  律師
上列當事人間因返還慰助金事件，聲請人對本院中華民國96年2
月13日95年度再字第42號裁定及最高行政法院中華民國96年12月
20日96年度裁字第3833號裁定聲請再審（另對本院中華民國94年
5月12日94年度訴字第6號判決及最高行政法院95年10月31日95年
度判字第1743號判決提起再審之訴部分另以判決駁回），本院裁
定如下：
    主  文
再審之聲請駁回。
再審訴訟費用由聲請人負擔。
    理  由
一、當事人對於本院裁定有所不服者，除合於法定再審原因得聲
    請再審外，行政訴訟法並無得提起再審之訴之規定，本件聲
    請人不服本院95年度再字第42號裁定及最高行政法院96年度
    裁字第3833號裁定，對之提起再審之訴，應視為聲請再審。
    又本件起訴聲請人（再審原告）羅應賢、羅應聘、羅文聘、
    羅舜聘、羅堯聘、甲○○、羅華聘、乙○○等選定聲請人（
    再審原告）甲○○、乙○○為聲請人（再審原告），其餘聲
    請人（再審原告）脫離訴訟後，為本裁定效力所及。
二、本件聲請人對本院95年度再字第42號裁定及最高行政法院96
    年度裁字第3833裁定聲請再審，聲請意旨略謂：按「有『為
    判決基礎之證物係偽造或變造者』之事由者，得以再審之訴
    對於確定判決聲明不服」、「對於最高行政法院之判決，本
    於第273條第1項第9款至第14款事由聲明不服者，雖有前二
    項之情形，仍專屬原高等行政法院管轄」分別為行政訴訟法
    第273條第1項第9款及第275條第3項之規定所明定。又依行
    政訴訟法第276條第3項前段規定之反面解釋，判決確定未逾
    5年者，可提起再審之訴。查鈞院94年度訴字第6號判決、最
    高行政法院95年度判字第1743號判決均於95年11月13日判決
    確定，再審原告（按即聲請人）於95年12月9日以「為判決
    基礎之證物係偽造或變造」之事由，依行政訴訟法第273條
    第1項第9款規定提起再審之訴，經鈞院95年度再字第42號將
    再審之訴裁定駁回，提起抗告，經最高行政法院96年度裁字
    第3833號裁定駁回抗告，再審原告（聲請人）於97年1月4日
    收受最高行政法院96年度裁字第3833號裁定，至今未逾30日
    ，判決確定未逾5年，爰以行政訴訟法第273條第1項第9款之
    「為判決基礎之證物係偽造或變造」之事由，依行政訴訟法
    第276條第3項前段規定，再提出再審之訴等語。
三、按「對於最高行政法院之裁定，本於第273條第1項第9款至
    第14款事由聲明不服者，雖有前二項之情形，仍專屬原高等
    行政法院管轄。」為行政訴訟法第283條準用第275條第3項
    所明定。次按「對於高等行政法院判決提起上訴，而經最高
    行政法院認上訴為不合法以裁定駁回，對於該高等行政法院
    判決提起再審之訴者，無論本於何種法定再審事由，仍應專
    屬原高等行政法院管轄。又當事人向最高行政法院提起上訴
    ，是否合法，係屬最高行政法院應依職權調查裁判之事項，
    聲請人對最高行政法院以其上訴為不合法而駁回之裁定，以
    發見未經斟酌之證物為由聲請再審，依行政訴訟法第283條
    準用同法第275條第1項之規定，專屬最高行政法院管轄，不
    在同條第3項規定之列。」固經最高行政法院95年8月份庭長
    法官聯席會議決議在案，且該決議於當事人向最高行政法院
    提起抗告，聲請人對最高行政法院以其抗告為不合法而駁回
    之裁定，以發見未經斟酌之證物為由（按以行政訴訟法第27
    3條第1項第9款「為判決基礎之證物係偽造或變造者為由」
    亦同）聲請再審時，亦得準用；惟依該決議意旨，聲請人以
    發見未經斟酌之證物為由（按以行政訴訟法第273條第1項第
    9款「為判決基礎之證物係偽造或變造者為由」亦同）聲請
    再審，專屬最高行政法院管轄者，僅限於最高行政法院以其
    抗告為不合法而駁回之裁定，而不及於最高行政法院以其抗
    告為無理由而駁回之裁定。經查最高行政法院96年度裁字第
    3833號裁定，係以聲請人之抗告為無理由而駁回之，並非以
    其抗告為不合法而駁回之，此觀最高行政法院96年度裁字第
    3833號裁定自明，是本件聲請人以行政訴訟法第283條、第2
    73條第1項第9款「為判決基礎之證物係偽造或變造」為再審
    事由，對最高行政法院96年度裁字第3833號裁定聲請再審，
    核與最高行政法院95年8月份庭長法官聯席會議決議意旨不
    同，自無該決議之適用，依行政訴訟法第283條、第275條第
    3項規定，專屬本院管轄。
四、又「行政訴訟之當事人，對於本院所為裁定，聲請再審，經
    駁回後，不得復以同一原因事實，對駁回再審聲請之裁定，
    更行聲請再審。」（最高行政法院46年裁字第41號判例意旨
    參照），本件聲請人前對本院94度訴字第6號判決提起再審
    之訴，經本院95年度再字第42號裁定駁回再審之訴，聲請人
    不服，提起抗告，經最高行政法院96年度裁字第3833號以抗
    告難認有理由予以駁回，茲聲請人仍以不服本院94年度訴字
    第6號確定判決之實體上理由，而對前述駁回再審之裁定，
    更行聲請再審，其上開說明，並非合法，應予以駁回。
五、依行政訴訟法第278條第1項、第104條、民事訴訟法第95條
    、第85條第1項前段，裁定如主文。
中    華    民    國    97    年    6    月     5     日
                臺中高等行政法院第三庭
                          審判長法  官  王  茂  修
                                法  官  林  金  本
                                法  官  莊  金  昌
以上正本證明與原本無異。
如不服本裁定，應於裁定送達後10日內以書狀敘明理由，經本院
向最高行政法院提起抗告（須依對造人數附具繕本）。
中    華    民    國    97    年    6    月     9     日
                                書記官  凌  雲  霄


司法院資訊處製作；財團法人民間司法改革基金會備份。
